---
title: 'Minería de datos: PRA1 - Selección y preparación de un juego de datos'
author: "Autor: Jorge Alonso Hernández"
date: "Noviembre 2021"
output:
  html_document:
    highlight: default
    number_sections: yes
    theme: cosmo
    toc: yes
    toc_depth: 2
    includes:
      in_header: 75.584-PEC-header.html
  word_document: default
  pdf_document:
    highlight: zenburn
    toc: yes
---

```{r setup, include=FALSE}
knitr::opts_chunk$set(echo = TRUE)
```
******
# Introducción
******
## Presentación

En esta práctica abordamos un caso real de minería de datos donde tenemos que poner en juego todos los conceptos trabajados en la asignatura. Hay que trabajar todo el ciclo de vida del proyecto, desde el objetivo del proyecto hasta la implementación del conocimiento encontrado, pasando por la preparación, limpieza de los datos, conocimiento de los datos, generación del modelo, interpretación y evaluación. La práctica la dividiremos en dos partes. En esta primera parte (PRA1), abordaremos las primeras fases del proceso, desde los objetivos hasta la preparación de los datos, y en la segunda parte (PRA2) seguiremos con el resto del proceso.


## Objetivos

El objetivo global de esta primera parte de la práctica (PRA1) consiste en seleccionar uno o varios juegos de datos, y realizar las tareas de **preparación y análisis exploratorio** con el objetivo de disponer de datos listos para después, en la segunda parte (PRA2),  **aplicar algoritmos** de clustering, regresión o clasificación, demostrando la correcta asimilación de todos los aspectos trabajados durante el semestre.  

******
# Descripción de la PRA a realizar
******

La analítica de datos como actividad profesional, se sustenta en 3 ejes fundamentales. Uno de ellos es el profundo **conocimiento** que deberíamos tener **del problema** al que tratamos de dar respuestas mediante los estudios analíticos. Todo estudio analítico debe nacer de una necesidad por parte del **negocio** o de una necesidad de toma de decisiones basada en los datos y que resolveremos siguiendo las buenas prácticas basadas en la minería de datos. El otro aspecto importante es sin duda las **capacidades analíticas** que seamos capaces de desplegar y en este sentido, las dos prácticas de esta asignatura pretenden que el estudiante realice un recorrido sólido por este segundo eje. El tercer eje son los **datos**. Las necesidades del negocio deben concretarse con preguntas analíticas que sea posible responder a partir de los datos de que disponemos. La tarea de analizar los datos es sin duda importante, pero la tarea de identificarlos y obtenerlos va a ser para un analista un reto permanente. 

Como **primera parte** del estudio analítico que nos disponemos a realizar, se pide al estudiante que complete los siguientes pasos:   

1. Seleccionar un juego de datos y justificar su elección. El juego de datos deberá permitir resolver alguna pregunta analítica mediante la aplicación de algoritmos supervisados o no supervisados. El juego de datos deberá tener como mínimo 500 observaciones y debe ser distinto del usado en las PEC anteriores. El estudiante deberá visitar los siguientes portales de datos abiertos para seleccionar su juego de datos:

* **Datos abiertos**
  + [Google Dataset Search](https://datasetsearch.research.google.com/)
  + [Datos abiertos España](https://datos.gob.es/es/catalogo?q=&frequency=%7B"type"%3A+"months"%2C+"value"%3A+"1"%7D&sort=score+desc%2C+metadata_modified+desc)
  + [Datos abiertos Madrid](https://datos.madrid.es/portal/site/egob/)
  + [Datos abiertos Barcelona](https://opendata-ajuntament.barcelona.cat/es/)
  + [Datos abiertos Londres](https://data.london.gov.uk/)
  + [Datos abiertos New York](https://opendata.cityofnewyork.us/)
  
* **Conjuntos de datos para aprendizaje automático e investigación**
  + [UCI Machine Learning](https://archive.ics.uci.edu/ml/datasets.php)
  + [Datasets for machine-learning research (Wikipedia)](https://en.wikipedia.org/wiki/List_of_datasets_for_machine-learning_research)
  + [Kaggle datasets](https://www.kaggle.com/datasets)
  
Algún ejemplo del tipo de datos y problemas que podrían elegirse:

[Aprobación de tarjetas de crédito](https://www.kaggle.com/rikdifos/credit-card-approval-prediction) Una tarea de clasificación binaria para predecir si las personas pueden presentar un riesgo de incumplimiento de préstamos de tarjetas de crédito.

[Ventas de comercio electrónico](https://www.kaggle.com/carrie1/ecommerce-data): Predicción de ventas y transacciones en una tienda online. Un problema clásico de predicción de series temporales. 

Debéis tener en cuenta que deberéis usar este mismo conjunto de datos, una vez procesado y acondicionado, en los ejercicios de modelado dedatos de la segunda parte de la práctica (PRA2).

2. Plantear un problema de analítica de datos sobre el conjunto de datos seleccionado, detallando los objetivos analíticos y desarrollando una metodología para resolverlos de acuerdo con lo que se ha practicado en las PEC y lo que se ha aprendido en el material didáctico.

3. Realizar un análisis exploratorio del juego de datos seleccionado, utilizando las visualizaciones que crea necesrias para ilustrar su análisis.   

4. Realizar las tareas de limpieza y acondicionado necesarias para que los datos puedan ser usados en los consiguientes procesos de modelado.

5. Analizar las diferentes variables y realizar las transformaciones necesarias para la optimización de los procesos de modelado.

6. Realizar un análisis de componentes principales (PCA) o descomposición de valores singulares (SVD) sobre el juego de datos explicando los aspectos más destacados del análisis. Utilizar las componentes obtenidas para visualizar el conjunto de datos, y en su caso, poeéis usar las componentes como variables en el proceso de modelado. Se valorará si además profundizais en alguna otra técnica explicada en el módulo docente de **Preprocesado y gestión de características**.


## Recursos

### Recursos Básicos
Material docente proporcionado por la UOC. 

### Recursos de programación

* Incluimos en este apartado una lista de recursos de programación para minería de datos donde podréis encontrar ejemplos, ideas e inspiración:
  + [Material adicional del libro: Minería de datos Modelos y Algoritmos](http://oer.uoc.edu/libroMD/)
  + [Espacio de recursos UOC para ciencia de datos](http://datascience.recursos.uoc.edu/es/)
  + [Buscador de código R](https://rseek.org/)  
  + [Colección de cheatsheets en R](https://rstudio.com/resources/cheatsheets/)  
  
## Criterios de valoración

Para todas las PRA es **necesario documentar** en cada apartado del ejercicio práctico que se ha hecho y como se ha hecho. Asimismo, todas las decisiones y conclusiones deberán ser presentados de forma razonada y clara, especificando todos y cada uno de los pasos que se hayan llevado a cabo para su resolución. 

## Formato y fecha de entrega PRA1
El formato de entrega es: **usernameestudiant-PRA1.Rmd** y **usernameestudiant-PRA1.html** (o .pdf/.docx)  
Se debe entregar la PRA1 en el buzón de entregas del aula  

## Nota: Propiedad intelectual 

> A menudo es inevitable, al producir una obra multimedia, hacer uso de recursos creados por terceras personas. Es por lo tanto comprensible hacerlo en el marco de una práctica de los estudios de Informática, Multimedia y Telecomunicación de la UOC, siempre y cuando esto se documente claramente y no suponga plagio en la práctica. 

> Por lo tanto, al presentar una práctica que haga uso de recursos ajenos, se debe presentar junto con ella un documento en que se detallen todos ellos, especificando el nombre de cada recurso, su autor, el lugar donde se obtuvo y su estatus legal: si la obra esta protegida por el copyright o se acoge a alguna otra licencia de uso (Creative Commons, licencia GNU, GPL ...). 
El estudiante deberá asegurarse de que la licencia no impide específicamente su uso en el marco de la práctica. En caso de no encontrar la información correspondiente tendrá que asumir que la obra esta protegida por copyright. 

> Deberéis, además, adjuntar los ficheros originales cuando las obras utilizadas sean digitales, y su código fuente si corresponde.  

****** 
# Desarrollo de la práctica
******

## Elección del conjunto de datos

Para la realización de la práctica se ha escogido un juego de datos referente a los accidentes producidos en la Comunidad de Madrid durante el año 2020 Los datos se han obtenido del [Portal de datos abiertos del Ayuntamiento de Madrid](https://datos.madrid.es/portal/site/egob). Este conjunto de datos contiene la información de los accidentes de tráfico registrados por la Policía Municipal.

Se ha seleccionado este conjunto de datos en primer lugar por estar bastante completo ya que posee bastante información referente a los accidentes, pues para un accidente se tiene registro del lugar del accidente, la fecha, el tipo de accidente, el vehículo implicado, el sexo de la persona implicada, la lesividad de la persona implicada, el estado meteorológico, entre otros datos. Además de que la documentación adjunta al conjunto de datos es bastante clara y precisa.

En segundo lugar se ha escodigo dicho conjunto de datos ya que tiene bastante potencial analítico, ya que un estudio correcto de estos datos puede ser de utilidad para los servicios sanitarios y para la policía.

En el ámbito de los servicios sanitarios los datos podrían ayudar a estar mejor preparados para atender a los heridos de accidentes, así como estimar las fechas o los lugares en los que será necesario reforzar el servicio tanto de urgencias como de unidades mobiles en base a las fechas y los distritos donde se producen la mayor cantidad de accidentes o los accidentes más graves.

En cuanto a la policía el estudio puede ayudar a aumentar las patrullas y los controles en los puntos y fechas de mayor frecuencia de accidentes posibilitando la reducción del número de siniestros. También les facilitaría la obtención de un perfil más preciso acerca de los conductores que más accidentes o más accidentes graves ocasionan.



## Exploración del conjunto de datos

````{r echo=FALSE, message=FALSE, warning=FALSE}
if (!require('plyr')) install.packages('plyr'); library('plyr')
if (!require('ggplot2')) install.packages('ggplot2'); library('ggplot2')
````

Iniciamos la carga de los datos, para ello realizamos la lectura de un fichero csv con esímbolo separador de ";". Para obtener la ruta del fichero se utilizará la función file.choose() que nos devuelve la ruta completa del fichero y lo almacenaremos en una variable que denominaremos ruta_csv.

````{r echo=TRUE, message=FALSE, warning=FALSE}
ruta_csv <- "C:\\Users\\Jorge\\Documents\\Rstudio Workspace\\Minería de datos\\PRA1\\2020_Accidentalidad.csv"
accidentes <- read.csv2(ruta_csv,na.strings="NA", encoding = "UTF-8")
summary(accidentes)
str(accidentes)
````

Verificamos la estructura de datos obtenida de la carga.
````{r echo=TRUE, message=FALSE, warning=FALSE}
str(accidentes)   
````

Vemos que tenemos 24464 registros referentes a los accidentes de tráfico de la Ciudad de Madrid y 17 variables que los caracterizan.

Para una mayor legibilidad de los datos modificaremos el nombre de la columna "X.U.FEFF.num_expediente" por "num_expediente" y para evitarnos problemas con la codificacion renombraremos también la variable "estado_meteorológico" por "estado_meteorologico"

````{r echo=TRUE, message=FALSE, warning=FALSE}
accidentes <- rename(accidentes, c(X.U.FEFF.num_expediente = "num_expediente"))
accidentes <- rename(accidentes, c(estado_meteorológico = "estado_meteorologico"))
````

Las descripciones de las variables que caracterizan a la muestra de datos son:

* **num_expediente: ** número de expediente del accidente. Pueden existir varios registros con el mismo número de expediente debido a que forman parte del mismo accidente donde hay varios afectados
* **fecha:** fecha en la que se produce el accidente
* **hora:** hora en la que s eproduce el accidente
* **localizacion:** calle en la que se produce el accidente
* **numero:** número de la calle donde se produce el accidente
* **distrito:** distrito donde se produce el accidente
* **tipo_accidente:** corresponde al tipo de accidente, por ejemplo si es una colisión doble, colisión múltiple, atropello, etc.
* **estado_metereologico:** condiciones ambientales que se dan en el momento del siniestro
* **tipo_vehiculo:** tipo del vehículo afectado
* **tipo_persona:** tipo de persona vinculada al accidente, ya sea conductor, viajero, peatón o testigo.
* **rango_edad:** rango de edad de la persona afectada en el siniestro.
* **sexo:** sexo de la persona afectada.
* **lesividad:** gravedad de las lesiones producidas en el accidente.
* **coordenada_x_utm:** coordenada x donde se produce el siniestro.
* **coordenada_y_utm:** coordenada y donde se produce el siniestro.
* **positiva_alcohol:** test de alcoholemia positivo realizado a la persona afectada.
* **positiva_droga:** test de drogas positivo realizado a la persona afectada.


Respecto a los tipos de variables podemos ver que la mayoría de datos se han cargado como tipo cadena a excepción de las coordenadas, cosa que no es correcta debido que existen variables que deberían ser numéricas como la lesividad, debido a la existencia de la sentencia NULL para cuando no se tiene datos de esta categoría, esto debemos de corregirlo posteriormente para asignarles el tipo de datos correcto. La variable numero por su nomenclatura y su definición podría llevarnos a engaño de lclasificarla como numérica pero no será el caso al existir números de calle con letras. Otra variable que no ha sido cargada con el tipo de datos correcto es la fecha ya que está como tipo cadena cuando debe de ser tipo date, nuevamente debemos de corregir esto en la etapa de preproceso.Otra transformación a realizar es convertir las variables tipo cadena en tipo factor para su posterior traramiento.

Vemos las estadísticas básicas de los datos.

````{r echo=TRUE, message=FALSE, warning=FALSE}
summary(accidentes)
````

Al ser la mayoría de variables de tipo cadena no obtenemos ninguna información reseñable del conjunto de datos. No obtenemos de primera mano la existencia de valores no definidos. Como pudimos ver en la estructura del juego de datos, muchos de los valores no definidos venían con la cadena NULL, por lo tanto en la fase de preproceso debemos de buscar por esta cadena para poder actuar en consecuencia para mejorar los datos. 


Obtenemos la cantidad de valores no definidos del conjunto de datos que no pudimos obtener del resumen.

`````{r echo=TRUE, message=FALSE, warning=FALSE}
colSums(is.na(accidentes))
````

Comprobamos que al ser la mayoría de los datos de tipo cadena no obtenemos valores no definidos(NA). Por lo que realizaremos una primera búsqueda para aquellos valores con cadena vacía.

`````{r echo=TRUE, message=FALSE, warning=FALSE}
colSums(accidentes == "" | accidentes == " ")
````

En este caso tenemos 2 valores vacíos en la variable de lesividad, lo cual no es un error debido a que en la documentación adjunta a los datos se especifica que si viene vacío el campo de lesividad se corresponde con el valor 14 de lesividad correspondiente a "Sin asistencia sanitaria" esta corrección debemos de realizarla en la fase de prerpoceso. También podemos observar que hay 2 números de calle que están vacíos pro serán irrelevantes para el estudio.

Por último comprobamos los valores nulos del juego de datos.

`````{r echo=TRUE, message=FALSE, warning=FALSE}
colSums(accidentes == "NULL")
````

En este caso si podemos observar la existencia de una importante cantidad de valores nulos en los test de droga. Lo cual nos dice que no se realizan practicamente test de drogas en los accidentes de tráfico dado que de una muestra de 24464 accidentes, sólo se realizó un test de drogas en 63 ocasiones, lo cual es un valor ínfimo. También podemos observar la existencia de bastantes valores nulos en la variable de lesividad, nuevamente para esta variable hay un valor asignado para cuando se desconoce el grado de lesividad, que en la docmentación corresponde al valor 77, este cambio lo realizaremos en la fase de preproceso para poder tener la variable lesividad en el valor numérico que le corresponde por ser los códigos de lesividad. Por último destacar también que existe una cantidad destacable de estados meteorológicos desconocidos en los que se producen los accidentes de tráfico.
 
## Preprocesado y gestión de características

Como incio de la fase de preproceso, realizaremos la sustitución de los valores no definidos o nulos por los valores correspondientes. Iniciaremos con la variable de lesividad dado que conocemos de antemano los valores por los que debemos sustituir. Sustitumos los valores vacíos por el valor 14 correspondiente a "Sin asistencia sanitaria" y los valores nulos por el valor 77 "Se desconoce". Una vez hecho el cambio convertimos el tipo de dato de la variable al tipo entero.

````{r echo=TRUE, message=FALSE, warning=FALSE}
accidentes$lesividad[accidentes$lesividad == "" | accidentes$lesividad == " "] = 14
accidentes$lesividad[accidentes$lesividad == "NULL"] = 77
accidentes$lesividad <- as.integer(accidentes$lesividad)
````

Para una mayor legibilidad de los datos, convertiremos los valores nulos de los test de drogas y test de alcohol por el valor "No realizado". También transformaremos los valores nulos del estado meteorológico, el numero de la calle, el tipo de persona, el tipo de accidente y el tipo de vehículo por el valor "Desconocido"


````{r echo=TRUE, message=FALSE, warning=FALSE}
accidentes$positiva_alcohol[accidentes$positiva_alcohol == "NULL"] <- "No realizado"
accidentes$positiva_droga[accidentes$positiva_droga == "NULL"] <- "No realizado"
accidentes$estado_meteorologico[accidentes$estado_meteorologico == "NULL" | accidentes$estado_meteorologico == "Se desconoce"] <- "Desconocido"
accidentes$numero[accidentes$numero == "NULL"] <- "Desconocido"
accidentes$tipo_persona[accidentes$tipo_persona == "NULL"] <- "Desconocido"
accidentes$tipo_vehiculo[accidentes$tipo_vehiculo == "NULL" | accidentes$tipo_vehiculo == "Sin especificar"] <- "Desconocido"
accidentes$tipo_accidente[accidentes$tipo_accidente == "NULL"] <- "Desconocido"
````

Realizamos las conversiones de tipos de datos necesarias.

`````{r echo=TRUE, message=FALSE, warning=FALSE}
accidentes$fecha <- as.Date(accidentes$fecha)
accidentes$sexo = as.factor(accidentes$sexo)
accidentes$distrito = as.factor(accidentes$distrito)
accidentes$tipo_persona = as.factor(accidentes$tipo_persona)
accidentes$tipo_vehiculo = as.factor(accidentes$tipo_vehiculo)

sapply(accidentes,class)
````

EL siguiente paso que realizaremos será el de discretizar la variable de lesividad, obteniendo dos nuevas variables una con un categorización más general de la lesividad del accidente y otra con la categorización específica. Para la obtención de estas nuevas variables discretizaremos cada uno de los códigos de lesividad a su correspondiente categoría que se especifica en la documentación del juego de datos.

La categorización general especificada en la documentación es la siguiente:

| Código lesividad | Grado lesividad |
|------------------|-----------------|
| 01               | Leve            |
| 02               | Leve            |
| 03               | Grave           |
| 04               | Mortal          |
| 05               | Leve            |
| 06               | Leve            |
| 07               | Leve            |
| 14               | Sin asistencia  |
| 77               | Desconocido     |

Discretizamos la lesividad en categorias generales :

````{r echo=TRUE, message=FALSE, warning=FALSE}

accidentes$grado_lesividad <- ""
accidentes$grado_lesividad[accidentes$lesividad == 1 | accidentes$lesividad == 2 | accidentes$lesividad == 5 | accidentes$lesividad == 6 | accidentes$lesividad == 7] <- "Leve"
accidentes$grado_lesividad[accidentes$lesividad == 3] <- "Grave"
accidentes$grado_lesividad[accidentes$lesividad == 4] <- "Mortal"
accidentes$grado_lesividad[accidentes$lesividad == 14] <- "Sin asistencia"
accidentes$grado_lesividad[accidentes$lesividad == 77] <- "Desconocido"

accidentes$grado_lesividad <- as.factor(accidentes$grado_lesividad)
````

Observamos una muestra de la variable resultante

````{r echo=TRUE, message=FALSE, warning=FALSE}
head(accidentes$grado_lesividad)
````

La categorización específica indicada en la documentación es la siguiente:

| Código lesividad | Grado lesividad                                          |
|------------------|----------------------------------------------------------|
| 01               | Asistencia en urgencias sin posterior ingreso            |
| 02               | Ingreso inferior o igual a 24 horas                      |
| 03               | Ingreso superior a 24 horas                              |
| 04               | Fallecido 24 horas                                       |
| 05               | Asistencia ambulatoria con posterioridad                 |
| 06               | Asistencia sanitaria inmediata en centro de salud o mutua|
| 07               | Asistencia sanitaria sólo en el lugar del accidente      |
| 14               | Sin asistencia sanitaria                                 |
| 77               | Se desconoce                                             |

Discretizamos la lesividad en categorías específicas

````{r echo=TRUE, message=FALSE, warning=FALSE}

accidentes$categoria_lesividad <- ""
accidentes$categoria_lesividad[accidentes$lesividad == 1] <- "Asistencia en urgencias sin posterior ingreso"
accidentes$categoria_lesividad[accidentes$lesividad == 2] <- "Ingreso inferior o igual a 24 horas"
accidentes$categoria_lesividad[accidentes$lesividad == 3] <- "Ingreso superior a 24 horas"
accidentes$categoria_lesividad[accidentes$lesividad == 4] <- "Fallecido 24 horas"
accidentes$categoria_lesividad[accidentes$lesividad == 5] <- "Asistencia ambulatoria con posterioridad"
accidentes$categoria_lesividad[accidentes$lesividad == 6] <- "Asistencia sanitaria inmediata en centro de salud o mutua"
accidentes$categoria_lesividad[accidentes$lesividad == 7] <- "Asistencia sanitaria sólo en el lugar del accidente"
accidentes$categoria_lesividad[accidentes$lesividad == 14] <- "Sin asistencia sanitaria"
accidentes$categoria_lesividad[accidentes$lesividad == 77] <- "Se desconoce"


accidentes$categoria_lesividad <- as.factor(accidentes$categoria_lesividad)
````

Mostramos los resultados de la nueva variable

````{r echo=TRUE, message=FALSE, warning=FALSE}
head(accidentes$categoria_lesividad)
````

Vemos ahora la cantidad de accidentes agrupados por su lesividad general.

````{r echo=TRUE, message=FALSE, warning=FALSE}
plot(accidentes$grado_lesividad, main="Grado lesividad de accidentes", xlab="grado lesividad", ylab="Cantidad", col="ivory")

````

Podemos observar que la cantidad de accidentes mortales es bastante ínfima en comparación con los accidentes que no necesitaron asistencia sanitaria o un ingreso ingreso superior a las 24 horas, un caso parecido lo tenemos con los accidentes graves donde hay un mayor número de accidentes de este tipo que de los accidentes mortales. por último destaca la gran cantidad de accidentes de los que se desconoce el gradod el grado de lesividad. 

Mostramos ahora la cantidad de accidentes agrupados por su categorización de lesividad.

````{r echo=TRUE, message=FALSE, warning=FALSE}
par(mar=c(2,25,2,2))
barplot(table(accidentes$categoria_lesividad), horiz = TRUE, las=1, col="ivory")
````

Como era de esperar tras lo visto en el gráfico anterior predomina los accidentes con lesividad desconocida. Se puede apreciar que en la mayoría de los accidentes o se requirio asistencia sanitaria y si se necesitó no hizo falta el traslado a urgencias sino que se atendieron en el lugar del acciednte.

Obtenemos ahora una nueva variable que va a corresponder con el mes en el que se producen los siniestros.

````{r echo=TRUE, message=FALSE, warning=FALSE}
accidentes$mes <- factor(months(accidentes$fecha), levels=c("January", "February", "March", "April", "May", "June", "July", "August", "September", "October", "November", "December"))
head(accidentes$mes)
````

Mostramos los resultados de la nueva variable obtenida.

````{r echo=TRUE, message=FALSE, warning=FALSE}
plot(accidentes$mes, main="Grado lesividad de accidentes", xlab="grado lesividad", ylab="Cantidad", col="ivory", las=2)
````

En este caso podemos comprobar que los meses con más incidencias de tráfico corresponden con los meses de Enero y febrero notandose una gran disminución en los meses primaverales y de nuevo un aumento gradual en los meses otoñales siendo con bastante diferencia los meses de invierno en los que más accidentes de tráfico se producen, esto peude deberse a las condiciones climatológicas.

````{r echo=TRUE, message=FALSE, warning=FALSE}

ggplot(data=accidentes, aes(x=mes, fill=estado_meteorologico))+geom_bar()+ggtitle("Relación entre la puntuación de la apariencia y la puntuación general")+scale_x_discrete(guide = guide_axis(angle = 90))
````

Observamos que el clima predominante en los siniestros producidos durante los meses de invierno es el clima despejado, y no se observan estados meteorológicos adversos  significativos en estos meses, con lo cual podemos determinar que el estado meteorológico no es el principal motivo  que provoca los accidentes.

Vemos el grado de lesividad en función del mes en el que se produce el siniestro.

````{r echo=TRUE, message=FALSE, warning=FALSE}

ggplot(data=accidentes, aes(x=mes, fill=grado_lesividad))+geom_bar()+ggtitle("Relación entre la puntuación de la apariencia y la puntuación general")+scale_x_discrete(guide = guide_axis(angle = 90))
````

Se puede apreciar que no existe diferencia significativa entre cada uno de los meses y que se reparten los diferentes grados de lesividad de forma similar en cada uno de loss meses, no pudiendo obtener un mes destacable en el que se produzaca un mayor número de accidentes graves.


Analizamos ahora el grado de lesividad de los diferentes rangos de edad en función de su sexo.
````{r echo=TRUE, message=FALSE, warning=FALSE}

ggplot(data = accidentes,aes(x=grado_lesividad,fill=sexo))+geom_bar(position="fill")+facet_wrap(~rango_edad)+ggtitle("Grado de lesividad por rango de edad y sexo")+scale_x_discrete(guide = guide_axis(angle = 90))
````

Podemos destactar que la mayor parte de los implicados en los siniestros son Hombres. Predominando la mortalidad en estos a excepción de personas menores de 5 años y de 70 a 74 años donde la unicas victimas son mujeres.

## Construcción de conjunto de datos final

******
# Criterios de evaluación
******
* 10%. Justificación de la elección del juego de datos donde se detalle el potencial analítico que se intuye. 
* 10% Se plantea un problema propio de minería de datos, se detallan los objetivos analíticos y se explica detalladamente el procedimiento para darles solución.
* 20%. Información extraída del análisis exploratorio. Distribuciones, correlaciones, anomalías ... 
* 20%. Explicación clara de cualquier tarea de limpieza, acondicionado o transformación que se realiza sobre los datos, justificando el motivo y mencionando las ventajas de la acción tomada.
* 20%. Se realiza un proceso de PCA o SVD donde se aprecia mediante explicaciones y comentarios que el estudiante entiende todos los pasos y se comenta extensamente el resultado final obtenido. Se usan las componentes obtenidas para apoyar el análisis propuesto.
* 20%. Se obtiene un conjunto de datos preparado y descrito adecuadamente, especificando las variables que se usarán en los procesos de modelado posterior, y como se aplicarán los métodos propuestos sobre ellas. 


  



