---
title: 'Minería de datos: PEC3 - Clasificación con árboles de decisión'
author: 
date: "Noviembre 2021"
output:
  html_document:
    highlight: default
    number_sections: yes
    theme: cosmo
    toc: yes
    toc_depth: 2
    includes:
      in_header: 75.584-PEC-header.html
  pdf_document:
    highlight: zenburn
    toc: yes
  word_document: default
---

```{r setup, include=FALSE}
knitr::opts_chunk$set(eval=T, echo=T)
```

******
# Recursos básicos
******

Material didáctico de: Modelos Supervisados y Evaluación de Modelos.

Complementarios:

* Los descritos para la anterior PEC.
* Fichero titanic.csv.
* R package C5.0 (Decision Trees and Rule-Based Models): https://cran.r-project.org/web/packages/C50/index.html
* Fichero de "German Credit": credit.csv: https://www.kaggle.com/shravan3273/credit-approval

******
# Ejemplo ilustrativo
******

En este ejercicio vamos a seguir los pasos del ciclo de vida de un proyecto de minería de datos, para el caso de un algoritmo de clasificación y más concretamente un árbol de decisión. Primero y a modo de ejemplo sencillo lo haremos con el archivo titanic.csv, que se encuentra adjunto en el aula. Este archivo contiene un registro por cada pasajero que viajaba en el Titanic. En las variables se caracteriza si era hombre o mujer, adulto o menor (niño), en qué categoría viajaba o si era miembro de la tripulación.
Se mostrará un ejemplo sencillo de solución con estos datos pero los alumnos deberéis responder a las preguntas de la rúbrica para otro conjunto: German Credit. Para este conjunto, tomaréis como referencia la variable "default" que indica el impago de créditos.

**Objetivos:**

*	Estudiar los datos, por ejemplo: ¿Número de registros del fichero? ¿Distribuciones de valores por variables? ¿Hay campos mal informados o vacíos?
*	Preparar los datos. En este caso ya están en el formato correcto y no es necesario discretizar ni generar atributos nuevos. Hay que elegir cuáles son las variables que se utilizarán para construir el modelo y cuál es la variable que clasifica. En este caso la variable por la que clasificaremos es el campo de si el pasajero sobrevivia o no.
*	Instalar, si es necesario, el paquete C5.0  Se trata de una implementación más moderna del algoritmo ID3 de Quinlan. Tiene los principios teóricos del ID3 más la poda automática. Con este paquete generar un modelo de minería.
*	¿Cuál es la calidad del modelo?
*	Generar el árbol gráfico.
* Generar y extraer las reglas del modelo.
*	En función del modelo, el árbol y las reglas: ¿Cuál es el conocimiento que obtenemos?
*	Probar el modelo generado presentándole nuevos registros. ¿Clasifica suficientemente bien?

A continuación, se plantean los puntos a realizar en la PEC 3 y, tomando como ejemplo el conjunto de datos de Titanic, se obtendrán, a modo de ejemplo, algunos resultados que pretender servir a  modo de inspiración para los estudiantes.
Los estudiantes deberán utilizar el conjunto de datos de "German Credit Data" que se pueden conseguir en este enlace: https://www.kaggle.com/shravan3273/credit-approval
  
Revisión de los datos, extracción visual de información y preparación de los datos

Carga de los datos:

```{r message= FALSE, warning=FALSE}
data<-read.csv("./titanic.csv",header=T,sep=",")
attach(data)
```

## Análisis inicial

Empezaremos haciendo un breve análisis de los datos ya que nos interesa tener una idea general de los datos que disponemos. 

### Exploración de la base de datos

Primero calcularemos las dimensiones de nuestra base de datos y analizaremos qué tipos de atributos tenemos.

Para empezar, calculamos las dimensiones de la base de datos mediante la función dim(). Obtenemos que disponemos de 2201 registros o pasajeros (filas) y 4 variables (columnas). 

```{r}
dim(data)
```

¿Cuáles son esas variables? Gracias a la función str() sabemos que las cuatro variables son categóricas o  discretas, es decir, toman valores en un conjunto finito. La variable CLASS hace referencia a la clase en la que viajaban los pasajeros (1ª, 2ª, 3ª o crew), AGE determina si era adulto o niño (Adulto o Menor), la variable SEX si era hombre o mujer (Hombre o Mujer) y la última variable (SURVIVED) informa si el pasajero murió o sobrevivió en el accidente (Muere o Sobrevive).

```{r}
str(data)
```

Es de gran interés saber si tenemos muchos valores nulos (campos vacíos) y la distribución de valores por variables. Es por ello recomendable empezar el análisis con una visión general de las variables. Mostraremos para cada atributo la cantidad de valores perdidos mediante la función summary.  

```{r}
summary(data)
```

Como parte de la preparación de los datos, miraremos si hay valores missing.

```{r}
missing <- data[is.na(data),]
dim(missing)
```
Observamos fácilmente que no hay valores missing y, por tanto, no deberemos preparar los datos en este sentido. En caso de haberlos, habría que tomar decisiones para tratar los datos adecuadamente.

Disponemos por tanto de un data frame formado por cuatro variables categóricas sin valores nulos. 

### Visualización

Para un conocimiento mayor sobre los datos, tenemos a nuestro alcance unas herramientas muy valiosas: las herramientas de visualización. Para dichas visualizaciones, haremos uso de los paquetes ggplot2, gridExtra y grid de R. 

```{r}
if(!require(ggplot2)){
    install.packages('ggplot2', repos='http://cran.us.r-project.org')
    library(ggplot2)
}
if(!require(ggpubr)){
    install.packages('ggpubr', repos='http://cran.us.r-project.org')
    library(ggpubr)
}
if(!require(grid)){
    install.packages('grid', repos='http://cran.us.r-project.org')
    library(grid)
}
if(!require(gridExtra)){
    install.packages('gridExtra', repos='http://cran.us.r-project.org')
    library(gridExtra)
}
if(!require(C50)){
    install.packages('C50', repos='http://cran.us.r-project.org')
    library(C50)
}

```

Siempre es importante analizar los datos que tenemos ya que las conclusiones dependerán de las características de la muestra.

```{r}
grid.newpage()
plotbyClass<-ggplot(data,aes(CLASS))+geom_bar() +labs(x="Class", y="Passengers")+ guides(fill=guide_legend(title=""))+ scale_fill_manual(values=c("blue","#008000"))+ggtitle("Class")
plotbyAge<-ggplot(data,aes(AGE))+geom_bar() +labs(x="Age", y="Passengers")+ guides(fill=guide_legend(title=""))+ scale_fill_manual(values=c("blue","#008000"))+ggtitle("Age")
plotbySex<-ggplot(data,aes(SEX))+geom_bar() +labs(x="Sex", y="Passengers")+ guides(fill=guide_legend(title=""))+ scale_fill_manual(values=c("blue","#008000"))+ggtitle("Sex")
plotbySurvived<-ggplot(data,aes(SURVIVED))+geom_bar() +labs(x="Survived", y="Passengers")+ guides(fill=guide_legend(title=""))+ scale_fill_manual(values=c("blue","#008000"))+ggtitle("SURVIVED")
grid.arrange(plotbyClass,plotbyAge,plotbySex,plotbySurvived,ncol=2)

```
Claramente vemos cómo es la muestra analizando la distribución de las variables disponibles. De cara a los informes, es mucho más interesante esta información que la obtenida en summary, que se puede usar para complementar.


Nos interesa describir la relación entre la supervivencia y cada uno de las variables mencionadas anteriormente. Para ello, por un lado graficaremos mediante diagramas de barras la cantidad de muertos y supervivientes según la clase en la que viajaban, la edad o el sexo. Por otro lado, para obtener los datos que estamos graficando utilizaremos el comando table para dos variables que nos proporciona una tabla de contingencia.

```{r}
grid.newpage()
plotbyClass<-ggplot(data,aes(CLASS,fill=SURVIVED))+geom_bar() +labs(x="Class", y="Passengers")+ guides(fill=guide_legend(title=""))+ scale_fill_manual(values=c("black","#008000"))+ggtitle("Survived by Class")
plotbyAge<-ggplot(data,aes(AGE,fill=SURVIVED))+geom_bar() +labs(x="Age", y="Passengers")+ guides(fill=guide_legend(title=""))+ scale_fill_manual(values=c("black","#008000"))+ggtitle("Survived by Age")
plotbySex<-ggplot(data,aes(SEX,fill=SURVIVED))+geom_bar() +labs(x="Sex", y="Passengers")+ guides(fill=guide_legend(title=""))+ scale_fill_manual(values=c("black","#008000"))+ggtitle("Survived by Sex")
grid.arrange(plotbyClass,plotbyAge,plotbySex,ncol=2)

```

De estos gráficos obtenemos información muy valiosa que complementamos con las tablas de contingencia (listadas abajo). Por un lado, la cantidad de pasajeros que sobrevivieron es similar en hombres y mujeres (hombres: 367 y mujeres 344). No, en cambio, si tenemos en cuenta el porcentaje respecto a su sexo. Es decir, pese a que la cantidad de mujeres y hombres que sobrevivieron es pareja, viajaban más hombres que mujeres (470 mujeres y 1731 hombres), por lo tanto, la tasa de muerte en hombres es muchísimo mayor (el 78,79% de los hombres murieron mientras que en mujeres ese porcentaje baja a 26,8%). 

En cuanto a la clase en la que viajaban, los pasajeros que viajaban en primera clase fueron los únicos que el porcentaje de supervivencia era mayor que el de mortalidad. El 62,46% de los viajeros de primera clase sobrevivió, el 41,4% de los que viajaban en segunda clase mientras que de los viajeros de tercera y de la tripulación solo sobrevivieron un 25,21% y 23,95% respectivamente. Para finalizar, destacamos que la presencia de pasajeros adultos era mucho mayor que la de los niños (2092 frente a 109) y que la tasa de supervivencia en niños fue mucho mayor (52,29% frente a 31,26%), no podemos obviar, en cambio, que los únicos niños que murieron fueron todos pasajeros de tercera clase (52 niños). 

```{r}
tabla_SST <- table(SEX, SURVIVED)
tabla_SST
prop.table(tabla_SST, margin = 1)
```

```{r}
tabla_SCT <- table(CLASS,SURVIVED)
tabla_SCT
prop.table(tabla_SCT, margin = 1)
```

```{r}
tabla_SAT <- table(AGE,SURVIVED)
tabla_SAT
prop.table(tabla_SAT, margin = 1) 
```

```{r}
tabla_SAT.byClass <- table(AGE,SURVIVED,CLASS)
tabla_SAT.byClass
```

### Test estadísticos de significancia

Los resultados anteriores muestran los datos de forma descriptiva, podemos añadir algún test estadístico para validar el grado de significancia de la relación. La librería "DescTools" nos permite instalarlo fácilmente.


```{r}
if(!require(DescTools)){
    install.packages('DescTools', repos='http://cran.us.r-project.org')
    library(DescTools)
}
```
```{r}
Phi(tabla_SST) 
CramerV(tabla_SST) 
```
```{r}
Phi(tabla_SAT) 
CramerV(tabla_SAT) 
```

```{r}
Phi(tabla_SCT) 
CramerV(tabla_SCT) 
```

Valores de la V de Cramér  (https://en.wikipedia.org/wiki/Cramér%27s_V) y Phi (https://en.wikipedia.org/wiki/Phi_coefficient) entre 0.1 y 0.3 nos indican que la asociación estadística es baja, y entre 0.3 y 0.5 se puede considerar una asociación media. Finalmente, si los valores fueran superiores a 0.5 (no es el caso), la asociación estadística entre las variables sería alta.
Como se puede apreciar, los valores de Phi y V coinciden. Esto ocurre en el contexto de analizar tablas de contingencia 2x2.

Una alternativa interesante a las barras de diagramas, es el plot de las tablas de contingencia. Obtenemos la misma información pero para algunos receptores puede resultar más visual.  

```{r}
par(mfrow=c(2,2))
plot(tabla_SCT, col = c("black","#008000"), main = "SURVIVED vs. CLASS")
plot(tabla_SAT, col = c("black","#008000"), main = "SURVIVED vs. AGE")
plot(tabla_SST, col = c("black","#008000"), main = "SURVIVED vs. SEX")
```

Nuestro objetivo es crear un árbol de decisión que permita analizar qué tipo de pasajero del Titanic tenía probabilidades de sobrevivir o no. Por lo tanto, la variable por la que clasificaremos es el campo de si el pasajero sobrevivió o no. De todas maneras, al imprimir las primeras (con head) y últimas 10 (con tail) filas nos damos cuenta de que los datos están ordenados.

```{r}
head(data,10)
tail(data,10)
```

Nos interesa "desordenarlos". Guardaremos los datos con el nuevo nombre como "data_random".

```{r}
set.seed(1)
data_random <- data[sample(nrow(data)),]
```

## Preparación de los datos para el modelo

Para la futura evaluación del árbol de decisión, es necesario dividir el conjunto de datos en un conjunto de entrenamiento y un conjunto de prueba. El conjunto de entrenamiento es el subconjunto del conjunto original de datos utilizado para construir un primer modelo; y el conjunto de prueba, el subconjunto del conjunto original de datos utilizado para evaluar la calidad del modelo. 

Lo más correcto será utilizar un conjunto de datos diferente del que utilizamos para construir el árbol, es decir, un conjunto diferente del de entrenamiento. No hay ninguna proporción fijada con respecto al número relativo de componentes de cada subconjunto, pero la más utilizada acostumbra a ser 2/3 para el conjunto de entrenamiento y 1/3, para el conjunto de prueba. 

La variable por la que clasificaremos es el campo de si el pasajero sobrevivió o no, que está en la cuarta columna. De esta forma, tendremos un conjunto de datos para el entrenamiento y uno para la validación

```{r}
set.seed(666)
y <- data_random[,4] 
X <- data_random[,1:3] 
```


De forma dinámica podemos definir una forma de separar los datos en función de un parámetro, en este caso del "split_prop".
Definimos un parámetro que controla el split de forma dinámica en el test.

```{r}
split_prop <- 3 
max_split<-floor(nrow(X)/split_prop)
tr_limit <- nrow(X)-max_split
ts_limit <- nrow(X)-max_split+1

trainX <- X[1:tr_limit,]
trainy <- y[1:tr_limit]
testX <- X[ts_limit+1:nrow(X),]
testy <- y[ts_limit+1:nrow(X)]
```

En la segunda opción podemos crear directamente un rango utilizando el mismo parámetro anterior.

```{r}
split_prop <- 3 
indexes = sample(1:nrow(data), size=floor(((split_prop-1)/split_prop)*nrow(data)))
trainX<-X[indexes,]
trainy<-y[indexes]
testX<-X[-indexes,]
testy<-y[-indexes]
```

Después de una extracción aleatoria de casos es altamente recomendable efectuar un análisis de datos mínimo para asegurarnos de no obtener clasificadores sesgados por los valores que contiene cada muestra. En este caso, verificaremos que la proporción del supervivientes es más o menos constante en los dos conjuntos:

```{r}
summary(trainX);
summary(trainy)
summary(testX)
summary(testy)
```
Verificamos fácilmente que no hay diferencias graves que puedan sesgar las conclusiones.

## Creación del modelo, calidad del modelo y extracción de reglas

Se crea el árbol de decisión usando los datos de entrenamiento (no hay que olvidar que la variable outcome es de tipo factor):

```{r}
trainy = as.factor(trainy)
model <- C50::C5.0(trainX, trainy,rules=TRUE )
summary(model)
```

Errors muestra el número y porcentaje de casos mal clasificados en el subconjunto de entrenamiento. El árbol obtenido clasifica erróneamente 317 de los 1467 casos dados, una tasa de error del 21.6%.

A partir del árbol de decisión de dos hojas que hemos modelado, se pueden extraer las siguientes reglas de decisión (gracias a rules=TRUE podemos imprimir las reglas directamente):

SEX = "Hombre" → Muere. Validez: 78,1%

CLASS "1ª", "2ª" y AGE = "Menor" → Sobrevive. Validez: 95,5%

SEX = "Mujer" → Sobrevive. Validez: 74,7%

Por tanto, podemos concluir que el conocimiento extraído y cruzado con el análisis visual se resume en "las mujeres y los niños primero a excepción de que fueras de 3ª clase".

A continuación, mostramos el árbol obtenido.

```{r}
model <- C50::C5.0(trainX, trainy)
plot(model)
```


## Validación del modelo con los datos reservados
Una vez tenemos el modelo, podemos comprobar su calidad prediciendo la clase para los datos de prueba que nos hemos reservado al principio. 

```{r}
predicted_model <- predict( model, testX, type="class" )
print(sprintf("La precisión del árbol es: %.4f %%",100*sum(predicted_model == testy) / length(predicted_model)))
```

Cuando hay pocas clases, la calidad de la predicción se puede analizar mediante una matriz de confusión que identifica los tipos de errores cometidos. 

```{r}
mat_conf<-table(testy,Predicted=predicted_model)
mat_conf
```

Otra manera de calcular el porcentaje de registros correctamente clasificados usando la matriz de confusión:

```{r}

porcentaje_correct<-100 * sum(diag(mat_conf)) / sum(mat_conf)
print(sprintf("El %% de registros correctamente clasificados es: %.4f %%",porcentaje_correct))

```

Además, tenemos a nuestra disposición el paquete gmodels para obtener información más completa:

```{r}
if(!require(gmodels)){
    install.packages('gmodels', repos='http://cran.us.r-project.org')
    library(gmodels)
}
```

```{r}
CrossTable(testy, predicted_model,prop.chisq  = FALSE, prop.c = FALSE, prop.r =FALSE,dnn = c('Reality', 'Prediction'))
```

## Prueba con una variación u otro enfoque algorítmico

En este apartado buscaremos probar con las variaciones que nos ofrece el paquete C5.0 para analizar cómo afectan a la creación de los árboles generados. Existen muchas posibles variaciones con otras funciones que podéis investigar. La idea es seguir con el enfoque de árboles de decisión explorando posibles opciones.
Una vez tengamos un método alternativo, debemos analizar cómo se modifica el árbol y cómo afecta a la capacidad predictiva en el conjunto de test.

A continuación, utilizamos otro enfoque para comparar los resultados: incorpora como novedad "adaptative boosting", basado en el trabajo Rob Schapire and Yoav Freund (1999). La idea de esta técnica es generar varios clasificadores, con sus correspondientes arboles de decisión y su ser de reglas. Cuando un nuevo caso va a ser clasificado, cada clasificador vota cual es la clase predicha. Los votos son sumados y determina la clase final.

```{r}
modelo2 <- C50::C5.0(trainX, trainy, trials = 10)
plot(modelo2)
```

En este caso, dada la simplicidad del conjunto de ejemplo, no se aprecian diferencias, pero aparecerán en datos de mayor complejidad y modificando el parámetro "trials" se puede intentar mejorar los resultados.

Vemos a continuación cómo son las predicciones del nuevo árbol:

```{r}
predicted_model2 <- predict( modelo2, testX, type="class" )
print(sprintf("La precisión del árbol es: %.4f %%",100*sum(predicted_model2 == testy) / length(predicted_model2)))
```
Observamos como se modifica levemente la precisión del modelo a mejor.

```{r}
mat_conf<-table(testy,Predicted=predicted_model2)
mat_conf
```

Otra manera de calcular el porcentaje de registros correctamente clasificados usando la matriz de confusión:

```{r}

porcentaje_correct<-100 * sum(diag(mat_conf)) / sum(mat_conf)
print(sprintf("El %% de registros correctamente clasificados es: %.4f %%",porcentaje_correct))

```

El algoritmo C5.0 incorpora algunas opciones para ver la importancia de las variables (ver documentación para los detalles entre los dos métodos):

```{r}
importancia_usage <- C50::C5imp(modelo2, metric = "usage")
importancia_splits <- C50::C5imp(modelo2, metric = "splits")
importancia_usage
importancia_splits
```
Curiosamente y aunque el conjunto de datos es muy sencillo, se aprecian diferencias en los métodos de importancia de las variables. Se recomienda en vuestro ejercicio mejorar la visualización de los resultados con la función ggplo2 o similar.

# Enunciado del ejercicio

Para el conjunto de datos German Credit, los alumnos deben completar aquí la solución a la PEC3 que consiste de los siguientes apartados. Notad que se detalla el contenido necesario para cada apartado en la Sección 4 (Rúbrica).


## Análisis descriptivo y de correlaciones

Reealizamos la carga de los datos

````{r}
data_credit <- read.csv("./credit.csv")
head(data_credit)
````

Realizamos un aanálisis de los datos a modo general. En primer lugar obtenemos las dimensiones de la muestra de datos.

`````{r}
dim(data_credit)
````

Observamos que disponemos de 1000 registros y 21 variables que los caracterizan. Estas variables que caracterizan el conjunto de datos son:

* **checking_balance:**
* **month_loan_duration:** meses de duración del prestamo.
* **credit_history:** historial de crédito.
* **purpose:** propósito del crédito.
* **amount:** importe del préstamo.
* **savings_balance:**
* **employment_length:** duración del empleo de la persona contratante del prestamo
* **installment_rate:** porcentaje de la cuota respecto del total del préstamo solicitado
* **personal_status:** estado civil de la persona contratante del préstamo.
* **other_debtors:** otros deudores además del prestatario del dinero
* **residence_history:**
* **property:**
* **age:** edad de la persona contratante del crédito.
* **installment_plan: origen del préstamo**
* **housing:**
* **existing_credits:** existencia de otros créditos concedidos
* **default:** indica si se realiza un incumplimiento en el pago del préstamo 
* **dependents:**
* **telephone:** 
* **foreign_worker:** indica si es un trabajador extranjero
* **job:** trabajo de la persona contratante del crédito.

vemos el tipo de dato de cada una de las variables.

````{r}
str(data_credit)
````


Observamos el resumen de cada una de las variables.

`````{r}
summary(data_credit)
````

Comprobamos al existencia de valores perdidos en la muestra de daos

`````{r}
colSums(is.na(data_credit))
colSums(data_credit == "")
````

Observamos que no existen valores perdidos por lo tanto no será necesario preparar los datos en este aspecto. Por lo tanto disponemo de un data frame formado por 21 variables sin valores nulos. Deberemos de reducir el número de variables de la muestra a aquellas que sean relevantes para predecir si se producirá un incumplimiento de pago del préstamo.

Pasaremos ahora a visualizar los datos de la muestra

````{r}

grid.newpage()
plotDebtors<-ggplot(data_credit,aes(other_debtors))+geom_bar() +labs(x="other debtors", y="cantidad")+ guides(fill=guide_legend(title=""))+ scale_fill_manual(values=c("blue","#008000"))+ggtitle("other_debtors")

plotExisting<-ggplot(data_credit,aes(existing_credits))+geom_bar() +labs(x="existing credits", y="cantidad")+ guides(fill=guide_legend(title=""))+ scale_fill_manual(values=c("blue","#008000"))+ggtitle("existing credits")

plotEmployment<-ggplot(data_credit,aes(employment_length))+geom_bar() +labs(x="employment length", y="cantidad")+ guides(fill=guide_legend(title=""))+ scale_fill_manual(values=c("blue","#008000"))+ggtitle("employment_length")

plotSavings<-ggplot(data_credit,aes(savings_balance))+geom_bar() +labs(x="savings balance", y="cantidad")+ guides(fill=guide_legend(title=""))+ scale_fill_manual(values=c("blue","#008000"))+ggtitle("savings_balance")

grid.arrange(plotDebtors,plotExisting, plotEmployment, plotSavings, ncol=2)

````

## Primer árbol de decisión


## Explicación de las reglas obtenidas


## Análisis de la bondad de ajuste sobre el conjunto de test y matriz de confusión


## Modelos complementarios


## Conclusiones obtenidas

******
# Rúbrica
******
* (Obligatorio) Se debe realizar un breve informe (PDF, Html.... ) donde se respondan a las preguntas concretas, mostrando en primer lugar el código utilizado, luego los resultados y posteriormente los comentarios que se consideren pertinentes para cada apartado.  
* 10% Hay un estudio sobre los datos de los que se parte, las variables que componen los datos. Los datos son preparados correctamente.
* 10% Se realiza un análisis descriptivo univariante (o análisis de relevancia) de algunas variables una vez se han tratado vs el target a nivel gráfico, comentando las que aparentemente son más interesantes. Análogamente se realiza un análisis de correlaciones.
* 20% Se aplica un árbol de decisión de forma correcta y se obtiene una estimación del error, mostrando gráficamente el árbol obtenido. La visualización debe ser comprensible y adecuada al problema a resolver.
* 15% Se explican las reglas que se obtienen en términos concretos del problema a resolver.
* 15% Se usa el modelo para predecir con muestras no usadas en el entrenamiento (holdout) y se obtiene una estimación del error. En base a la matriz de confusión, se comentan los tipos de errores y se valora de forma adecuada la capacidad predictiva del algoritmo.
* 15% Se prueba otro modelo de árbol o variantes diferentes del C50 y se comparan los resultados obtenidos, valorando si son mejores.
* 10% Con los resultados obtenidos anteriormente, se presentan unas conclusiones donde se expone un resumen de los diferentes modelos utilizados (al menos 3) así como el conocimiento adquirido tras el trabajo realizado y los descubrimientos más importantes realizados en el conjunto de datos.
* 5% Se presenta el código y es fácilmente reproducible.

